【裁判字號】    95,上訴,1487
【裁判日期】    950523
【裁判案由】    偽造文書等
【裁判全文】
臺灣高等法院刑事判決                95年度上訴字第1487號
上  訴  人  丙○○
即  被  告
上列上訴人因偽造文書等案件，不服臺灣桃園地方法院94年度訴
字第1796號，中華民國95年1月23日第一審判決（起訴案號：臺
灣桃園地方法院檢察署94年度偵字第9783號），提起上訴，本院
判決如下：
    主  文
原判決關於丙○○部分撤銷。
丙○○共同連續行使偽造私文書，足以生損害於他人，處有期徒
刑肆月，如易科罰金，以佰元折算壹日。未扣案之台新銀行ST
ORY生活故事現金卡申請書；金融卡、密碼單及電話理財密碼單
領用證明上偽造之「乙○○」署押各壹枚（即共貳枚）均沒收。
    事  實
一、梁明智（業經判決確定）於民國（下同）93年間係台新國際
    商業銀行股份有限公司（下稱台新銀行）之業務員，負責招
    攬現金卡業務之工作，為台新銀行處理現金卡申請人對保事
    務，為求業績，竟意圖為自己不法之利益，明知台新銀行為
    確保申請現金卡客戶之信用，以消費金融對保作業辦法明定
    ，對保人員於對保時應核對客戶本人之身分及其所提供之資
    料與文件，並須確認相關貸款文件由借款人親自填寫及簽章
    ，再由對保人員詳細記載對保之時間、地點並簽章於其上，
    竟於93年6月間，明知丙○○（前於90年間，因偽造文書案
    件，經臺灣桃園地方法院判處有期徒刑十月，緩刑三年六月
    ，於90年10月3日確定）因己身信用不良，無法以其本人名
    義順利申請核發現金卡，而未經其夫乙○○同意或授權，欲
    偽以「乙○○」名義申請辦理STORY生活故事現金卡，梁明
    智乃未依前述台新銀行規定與乙○○本人確實對保，為違背
    其任務之行為，即與丙○○基於行使偽造私文書之概括犯意
    聯絡，梁明智個人另亦基於行使業務上登載不實文書之概括
    犯意，先於93年6月2日，在位於桃園縣平鎮市○○路某處丙
    ○○所經營之麵攤，由梁明智交付台新銀行STORY生活故事
    現金卡之申請書一份予丙○○，復推由丙○○在上處麵攤，
    以在申請書之申請人簽名欄偽簽「乙○○」署名一枚之方式
    偽造上開STORY生活故事現金卡申請書（下稱系爭申請書）
    ，再經梁明智在系爭申請書核對人欄內蓋章確認，表示已完
    成與乙○○本人對保之手續，明知此係不實之事項，而將之
    登載於其業務上所作成之文書，並均交付予台新銀行以為行
    使，損害於乙○○本人、台新銀行查核客戶信用之正確性。
    後於同日某時，在上處麵攤，梁明智乃交付金融卡、密碼單
    及電話理財密碼單領用證明一份及現金卡一張（下稱系爭現
    金卡）、密碼單予丙○○，再推由丙○○在上處麵攤，以在
    上開領用證明立書人暨領用人欄偽簽「乙○○」署名一枚之
    方式偽造上開金融卡、密碼單及電話理財密碼單領用證明（
    下稱系爭領用證明），再經梁明智在系爭領用證明核對人欄
    內蓋章確認，表示已完成交付系爭現金卡、密碼單予乙○○
    本人之手續，明知此係不實之事項，而將之登載於其業務上
    所作成之文書，並均交付予台新銀行以為行使，足生損害於
    乙○○及台新銀行查核客戶信用之正確性。丙○○於取得系
    爭現金卡後，遂基於意圖為自己不法所有之概括犯意，自93
    年6月9日起至同年8月19日，先後至桃園縣平鎮市○○路上
    郵局、桃園縣中壢市○○路366號台新銀行中壢分行等處，
    多次持系爭現金卡提領現金（提領時間、金額詳如附表所載
    ），而在上開郵局、銀行所設置之自動付款設備（提款機）
    輸入密碼，而以此不正方法，使該自動付款設備辨識系統對
    真正持卡人之識別陷於錯誤，誤以為丙○○係有權提領款項
    之人，致共支付新台幣（下同）17萬7千元（下稱系爭款項
    ，扣除部分還款與利息，餘額147480元），得手後花用殆盡
    。嗣經台新公司發現有異調查後，始循線查悉上情。
二、案經台新銀行訴請臺灣桃園地方法院檢察署檢察官偵查後聲
    請以簡易判決處刑，由臺灣桃園地方法院改以通常訴訟程序
    審理。
    理  由
一、上訴人即被告被告丙○○固坦認於上開時地，在系爭申請書
    、領用證明上簽署乙○○之署名，並多次持用系爭現金卡領
    用上開款項等情，惟否認行使偽造私文書等犯行，辯稱略以
    ：「於簽立系爭申請書時，與乙○○還沒有離婚，有問乙○
    ○的意見，乙○○並未反對，故就自己填載申請書交給梁明
    智，後來卡片下來，梁明智就拿來給我簽收，我就簽了，並
    使用該現金卡領用款項，但我有依約償還部分借款，實無詐
    欺之犯意」云云。然查：
(一)、本件認定事實所引用之本件卷內所有卷證資料（包含人證與
    文書證據、物證等證據），並無證據證明係公務員違背法定
    程序所取得，又本件被告以外之人許嘉文於審判外之陳述，
    亦無刑事訴訟法第159條之1至之3所規定之不得作為證據之
    情形，且卷內之文書證據，亦無刑事訴訟法第159條之4之顯
    有不可信之情況與不得作為證據之情形，則依刑事訴訟法第
    159條至159條之5之規定，本件認定事實所引用之本件卷證
    所有證據（包含人證與文書證據、物證等證據），均認為有
    證據能力，合先敘明。
(二)、上揭事實業據共同被告梁明智於原審自白，並核與告訴人台
    新銀行代理人許嘉文、甲○○於警詢、原審指述情節相符，
    且經證人乙○○於偵查、原審就其未曾同意被告丙○○以其
    名義向台新銀行申請現金卡使用，亦不知被告丙○○領用系
    爭現金卡等節結證明確在卷（原審卷第78至79頁），復有系
    爭申請書影本、領用證明影本各一份；監視器翻拍被告丙○
    ○提領現金照片影本七幀；台新銀行交易記錄查詢一份附卷
    可稽（偵查卷第22、24、33至36頁及原審卷第84至87頁，台
    新銀行共支付17萬7千元，扣除被告丙○○部分還款與利息
    ，餘額147480元）。
(三)、被告丙○○雖辯稱略以無詐欺犯意等語，然所辯與上開事證
    不符，而依被告丙○○於原審所稱：「等發卡之後，梁明智
    有通知乙○○，乙○○決定不要了，後來梁明智又來找我說
    卡片已經領出來了，但是乙○○說不要，要怎麼辦，梁明智
    就跟我說請我代簽」、「我就當著他的面，簽乙○○的名字
    ，後來我並沒有將現金卡交給乙○○」等語（原審卷第40至
    41頁），益徵被告係未獲得乙○○之授權，以及證人乙○○
    所證可採，堪認被告丙○○未經乙○○之同意，即自行以偽
    簽乙○○署名方式偽造系爭申請書影本、領用證明。又台新
    銀行係誤認為乙○○本人提出申請系爭現金卡，始據乙○○
    之信用條件核發系爭現金卡，而被告丙○○既明知系爭現金
    卡之申請人為乙○○，且乙○○並不同意領用系爭現金卡，
    竟擅自領用系爭現金卡，並冒用密碼，取信告訴人台新銀行
    ，致使告訴人台新銀行陷於錯誤，而交付系爭款項等情以觀
    ，足認其有詐欺之意圖甚明。況刑法上詐欺罪之性質應為即
    成犯，而於行為人對被害人施以詐術，致被害人陷於錯誤而
    交付財物時，犯罪即已成立，縱事後行為人將詐得財物返還
    被害人，亦無法卸免詐欺之罪責，僅為被告丙○○之犯後態
    度及是否減少被害人所受損失之問題，不得據之即逕為其有
    利之認定。縱被告丙○○曾依約償還部分借款，亦無礙其詐
    欺犯行之成立。
(四)、被告丙○○與共同被告梁明智偽造上開私文書（系爭申請書
    、領用證明）以行使，足以生損害於乙○○本人、台新銀行
    查核客戶信用之正確性，自足以生損害他人。又共同被告梁
    明智行使業務上登載不實文書，亦足以生損害於乙○○本人
    、台新銀行查核客戶信用之正確性，亦自足以生損害他人。
    共同被告梁明智明知被告丙○○非乙○○本人，而提供系爭
    申請書、領用證明，交由被告丙○○偽造私文書，偽以乙○
    ○名義，向台新銀行提出申請系爭現金卡，並由被告梁明智
    交付系爭申請書、領用證明予台新銀行以為行使，顯見被告
    梁明智、丙○○就此部分行使偽造私文書犯行，有犯意聯絡
    、行為分擔甚明。
(五)、綜上，本件事證明確，被告丙○○所辯尚非可取，其犯行足
    可認定，應依法論科。
二、論罪科刑部分：
(一)、核被告丙○○所為，係犯刑法第216條、第210條之行使偽造
    私文書罪及同法第339條之2第1項之利用自動付款設備詐欺
    罪。被告丙○○與梁明智就上開行使偽造私文書犯行，有犯
    意聯絡、行為分擔，均為共同正犯。被告丙○○偽造乙○○
    署押為偽造私文書之階段行為，不另論罪，其偽造私文書行
    為被行使偽造私文書之高度行為吸收，不另論罪，被告丙○
    ○先後多次行使偽造私文書、利用自動付款設備詐欺犯行，
    時間緊接，犯罪構成要件相同，顯各係基於概括犯意為之，
    均為連續犯，應各以一罪論，並依法加重其刑。公訴意旨就
    就被告丙○○所犯行使偽造私文書罪、利用自動付款設備詐
    欺罪，漏未論及連續犯關係，尚有未洽。被告丙○○所犯行
    使偽造私文書罪、利用自動付款設備詐欺罪之間，有方法結
    果之牽連犯關係，依刑法第55條之規定，應從較重之行使偽
    造私文書罪處斷。公訴意旨雖僅論及被告丙○○行使偽造私
    文書犯行，惟被告丙○○上開所為利用自動付款設備詐欺之
    犯行，與經起訴部分乃各具有牽連犯之裁判上一罪關係，依
    法自得併予審究。
(二)、原審予被告丙○○論罪科刑固非無見，惟查：(一)、「量刑之
    輕重，固屬事實審法院得依職權自由裁量之事項，惟仍應受
    比例原則及公平原則之限制，否則其判決即非適法。刑事審
    判旨在實現刑罰權分配的正義，故法院對有罪被告之科刑，
    應符合罪刑相當之原則，使輕重得宜，罰當其罪，以契合社
    會之法律感情，此所以刑法第57條明定科刑時應審酌一切情
    狀，尤應注意該條各款所列事項以為科刑輕重之標準（93年
    度台上字第50 73號判決參照），本件被告丙○○雖為連續
    犯，但其犯罪之動機係為家用，且其犯後與台新公司成立調
    解，已經按期給付，有調解筆錄與匯款資料在卷可查，原判
    決疏未予以斟酌，作為量刑審酌依據。(二)、被告雖提領新台
    17萬7千元，但亦為部分還款，扣除還款與利息，餘額14748
    0元，原審未予以審酌，以上容有未洽，而被告上訴意旨要
    求宣告拘役，雖因與法定本刑不符，而不足取，然原判決關
    於被告丙○○部分既有前述不當，自應將原判決關於被告丙
    ○○部分予以撤銷改判。
(三)、爰審酌被告丙○○雖為圖不法所有，連續行使偽造私文書等
    犯行，被告丙○○前有偽造文書前科，犯案時仍於緩刑期間
    ，有被告前案紀錄表在卷足參，及被告陳明犯罪係為子女註
    冊費家用之動機、目的、手段、所生損害，以及犯後坦承犯
    行，且有部分還款（卷附交易紀錄），並且業與台新公司成
    立調解，開始分期給付等犯後之態度，量處有期徒刑肆月，
    並諭知如易科罰金，以佰元折算壹日。至未扣案之系爭申
    請書、領用證明上偽造之乙○○署押各一枚（即共二枚），
    均應依刑法第219條之規定，不問屬於犯人與否，宣告沒收
    之，併此敘明。
據上論斷，應依刑事訴訟法第369條第1項前段、第364條、第299
條第1項前段，刑法第28條、第56條、第216條、第210條、第339
條之2第1項、第55條、第41條第1項前段、第219條，罰金罰鍰提
高標準條例第1條前段、第2條，判決如主文。
本案經檢察官黃全祿到庭執行職務。
中    華    民    國    95    年    5    月    23    日
                  刑事第十二庭  審判長法  官  蔡永昌
                                      法  官  陳榮和
                                      法  官  施俊堯
以上正本證明與原本無異。
如不服本判決，應於收受送達後十日內向本院提出上訴書狀，其
未敘述上訴之理由者並得於提起上訴後十日內向本院補提理由書
（均須按他造當事人之人數附繕本）。
                                      書記官  陳彥蕖
中    華    民    國    95    年    5     月    23    日
附表：提款時間與金額：敘述方法：編號、時間、金額（新台幣
      ）
一、93年6月9日、20000元。
二、93年6月9日、20000元。
三、93年6月9日、20000元。
四、93年6月10日、20000元。
五、93年6月10日、20000元。
六、93年6月11日、20000元。
七、93年6月11日、20000元。
八、93年6月11日、5000元。
九、93年6月12日、3000元。
十、93年6月12日、1000元。
十一、93年7月14日、6000元。
十二、93年7月23日、9000元。
十三、93年8月19日、13000元。
附錄：本案論罪科刑法條全文
刑法第216條：
行使第二百十條至第二百十五條之文書者，依偽造、變造文書或
登載不實事項或使登載不實事項之規定處斷。
刑法第210 條：
偽造、變造私文書，足以生損害於公眾或他人者，處五年以下有
期徒刑。
刑法第339條之2第1項：
意圖為自己或第三人不法之所有，以不正方法由自動付款設備取
得他人之物者，處三年以下有期徒刑、拘役或一萬元以下罰金。


司法院資訊處製作；財團法人民間司法改革基金會備份。
